臺灣臺北地方法院刑事判決　　　　　　　92年度訴字第1924號
公　訴　人　臺灣臺北地方法院檢察署檢察官
被　　　告　甲○○
選任辯護人　李金澤律師
上列被告因偽造文書等案件，經檢察官提起公訴（92年度偵字第
1221、2651、9958號），本院判決如下：
    主  文
甲○○共同連續行使偽造私文書，足以生損害於公眾及他人，處
有期徒刑伍月，如易科罰金，以參佰元折算壹日，扣案偽造之丁○○、丙○○印章各壹枚、補領國民身份證申請書上及普通掛號
函件收據上偽造之丁○○、丙○○印文各壹枚、偽造之丁○○國
民身分證影本壹張、上海商業儲蓄銀行信用卡（卡號0000000000
000000號）壹張均沒收。又竊盜，處有期徒刑伍月，如易科罰金
，以參佰元折算壹日。應執行有期徒刑玖月，如易科罰金，以參
佰元折算壹日，扣案偽造之丁○○、丙○○印章各壹枚、補領國
民身份證申請書上及普通掛號函件收據上偽造之丁○○、丙○○
印文各壹枚、偽造之丁○○國民身分證影本壹張、上海商業儲蓄
銀行信用卡（卡號0000000000000000號）壹張均沒收。
    事  實
一、甲○○前曾有違反票據法、偽造文書、偽造有價證券等前科
    （非累犯），猶不知悔改，於民國（下同）91年9月5日前某
    時，在不詳地點，與姓名、年籍不詳、綽號「阿不拉」成年
    男子共同基於行使偽造私文書、行使特種文書之概括犯意聯
    絡，由甲○○交付其女友郭淑蘭之照片2張予「阿不拉」，
    由「阿不拉」在不詳地點，將照片分別換貼於偽造之丁○○
    之國民身分證、補領國民身分證申請書上後加以影印，嗣於
    91 年10月28日上午8時許，在臺北市○○○路○段123巷口，
    「阿不拉」交付上開偽造之丁○○國民身分證影本、補領國
    民身分證申請書影本、及偽造之丁○○印章1枚、偽造之「
    丙○○」印章1枚等予甲○○，由甲○○持至臺北市松山區
    ○○○路5段311號之西松郵局，冒以丙○○之身分，行使上
    開偽造之申請書及身分證，領取丁○○之上海商業儲蓄銀行
    （下稱上海銀行）信用卡（卡號0000000000000000）；甲○○又於同日上午9時許，持上開偽造之申請書及身分證、印
    章等至台北市西松郵局，以同一手法冒領丁○○之掛號郵件
    ，均足生損害於丁○○、丙○○、戶政事務所對於國民身分
    證管理之正確性、上海銀行對於信用卡發卡之正確性及郵局
    對於信件寄送之正確性，適為警員獲報而前往處理，並扣得
    前開偽造之丁○○國民身分證影本、補領國民身分證申請書
    影本、偽造之丁○○、丙○○印章各1枚。
二、甲○○復於91年12月10日左右，在臺北市松山區○○○路○
    段33號南京尊爵大樓警衛室內，見警衛外出大樓信件無人處
    理，乃另行起意，意圖為自己不法之所有，趁機竊取如附表
    所示之信件，嗣於91年12月12日，警員至甲○○上開住處進
    行搜索時，甲○○緊閉家門，並將如附表所示信件自住處窗
    口往外丟出，為住戶魏增榮拾得後交由警員處理，始獲上情
    。
三、案經台北市政府警察局松山分局、基隆市警察局第四分局報
    告臺灣臺北地方法院檢察署檢察官偵查起訴。
    理  由
壹、程序部分
    被告對於告訴人丁○○、丙○○、被害人王淑玲、黃瑪莉、
    張裕仁、陳啟能、黃政儒、李秀蘭、吳文芳、林佩瑩及證人
    王治業、乙○○於審判外之警訊和偵查中之指、證述，未於
    言詞辯論終結前聲明異議，本院認渠等之供述，作為本件證
    據核屬正當，依刑事訴訟法第159條之5第2項得為證據。
貳、訊據被告甲○○固坦承有提供郭淑蘭照片予「阿不拉」，並
    持「阿不拉」所交付之上開申請書、身分證影本、印章等物
    品進而領取丁○○之前述信用卡、掛號信件等物品，且將如
    附表所示之信件帶回住處，而於警員搜索時將信件丟出窗外
    等情不諱，惟矢口否認有何行使偽造私文書、特種文書、竊
    盜等犯行，辯稱不知前開申請書、國民身分證影本、印章等
    係偽造，又信件是要代警衛發送給住戶，因一時來不及發送
    並無竊盜之犯意云云。惟查：
（一）、就事實欄一部分：業經告訴人丁○○、丙○○指訴綦詳
        ，核與證人王治業之證述相符，復有偽造丁○○國民身
        分證影本、補領國民身分證申請書、郵局普通掛號函件
        收據各1份、上海銀行信用卡1張、偽造之丁○○及丙○○印章各1枚在卷可參。又上開補領國民身分證申請書
        及國民身分證影本上所貼之照片係被告女友郭淑蘭之照
        片之情，業據被告供承在卷，則被告在收受前開文書及
        證件時，應知係偽造，此外並有上海銀行信用卡、信封
        、郵局普通掛號函件收據存卷及上開申請書、身分證影
        本、印章扣案可證，被告諉為不知云云，顯係卸責之詞
        ，不足採信。
（二）、就事實欄二部分：業經被害人王淑玲、黃瑪莉、張裕仁
        、陳啟能、黃政儒、李秀蘭、吳文芳、林佩瑩之指述，
        核與證人乙○○、戊○○之證述相符，此外復有贓物認
        領保管收據8紙及如附表編號4、7、10、11、12、14 、
        15所示之信件扣案可憑。而附表編號9之信件，係為91
        年11月間即交寄南京尊爵大樓等情，亦經被害人李秀蘭
        證述屬實；附表編號2、3、18、19支信件，竟於交付給
        所有人之前即已拆封，有扣押目錄1份在卷可參。又被
        告僅能為大樓住戶發送信件，不能將之攜回住處等情，
        業經證人戊○○於本院審理時結證屬實，另參酌被告自
        承在經查獲前約2日即取得前開信件，竟不即時發給住
        戶，又於警員至住處搜索時，竟慌張的將如附表所示之
        信件丟出窗外，顯企圖掩飾竊盜犯行，足認被告確有意
        圖為自己不法所有之犯意而竊取信件無訛，被告上開空
        言辯解，要係飾卸之詞，不足採信。本件事證明確，犯
        行堪已認定，應予依法論科。
二、就被告所為事實欄一犯行部分，核係犯刑法第216條、第210
    條、第212條之行使偽造私文書、行使偽造特種文書之罪。
    被告所犯偽造印章、印文係偽造私文書之階段行為所為偽造
    私文書、偽造特種文書之低度行為均應為行使之高度行為所
    吸收，均不另論罪。被告所犯行使偽造私文書罪、行使特種
    文書、係一行為犯二罪名，為想像競合犯，應從一重之行使
    偽造私文書罪處斷；另被告前後二次行使偽造私文書、特種
    文書之犯行，各時間緊接、方法相同，各觸犯構成要件相同
    之罪名，均顯係基於概括犯意而為之，各應依連續犯之規定
    論以一罪，並依法加重其刑；又被告就前開犯行，與「阿不
    拉」之間有犯意聯絡及行為分擔，皆為共同正犯。另就被告
    所為事實欄二部分，係犯刑法第32 0條第1項之竊盜罪，被
    告所犯行使偽造私文書與竊盜二罪間，犯意各別，行為互殊
    ，罪名有異，應分論併罰。爰審酌被告之素行、犯罪之動機
    、目的、手段、犯罪所得暨所生危害、犯後猶飾詞否認、態
    度不佳等一切情狀，分別量處如主文所示之刑及諭知易科罰
    金之折算標準，並定應執行刑及諭知易科罰金之折算標準。
三、扣案偽造之丁○○及丙○○印章各1枚及普通掛號函件收據
    上丁○○、丙○○之印文各壹枚，均應依刑法第219條宣告
    沒收。另偽造之丁○○國民身分證影本為被告與「阿不拉」
    共同所有供犯罪所用之物，及前開上海銀行信用卡係渠等犯
    罪所得之物，且為其所有，均應依法宣告沒收。
四、據上論斷，應依刑事訴訟法第299條第1項前段，刑法第28條
    、第56條、第216條、210條、第212條、第219條、第320條
    第1項、第55條、第51條第5款、第41條第1項前段、第2項、
    第38條第1項第2款、第3款，罰金罰鍰提高標準條例第1條前
    段、第2條，判決如主文。
本案經檢察官於知慶到庭執行職務。
中　　華　　民　　國　　94　　年　　10　　月　　25　　日
                   刑事第十二庭審判長法  官 李英豪
                                     法  官 胡宏文
                                     法  官 曾正龍
以上正本係照原本作成。
如不服本判決，應於收受送達後10日內，向本院提出上訴狀。
                                     書記官 陳鳳瀴
中　　華　　民　　國　　94　　年　　11　　月　　18　　日
附錄本案論罪科刑法條全文：
刑法第210條
偽造、變造私文書，足以生損害於公眾或他人者，處五年以下有
期徒刑。
刑法第212條
偽造、變造護照、旅券、免許證、特許證及關於品行、能力服務
或其他相類之證書、介紹書，足以生損害於公眾或他人者，處一
年以下有期徒刑、拘役或三百元以下罰金。
刑法第216條
行使第二百十條至第二百十五條之文書者，依偽造、變造文書或
登載不實事項或使登載不實事項之規定處斷。
刑法第217條
偽造印章、印文或署押，足以生損害於公眾或他人者，處三年以
下有期徒刑。
盜用印章、印文或署押，足以生損害於公眾或他人者，亦同。
刑法第320條
意圖為自己或第三人不法之所有，而竊取他人之動產者，為竊盜
罪，處五年以下有期徒刑、拘役或五百元以下罰金。
意圖為自己或第三人不法之利益，而竊佔他人之不動產者，依前
項之規定處斷。
前二項之未遂犯罰之。
附表：
┌─┬────┬─┬───┬─────────┬───┐
│編│物品名稱│數│所有人│所有人住址        │是否遭│
│號│        │量│      │                  │開啟  │
├─┼────┼─┼───┼─────────┼───┤
│1 │中國鋼鐵│1 │張正昌│臺北市○○路25巷32│是    │
│  │股東通知│張│      │號10樓            │      │
│  │書      │  │      │                  │      │
├─┼────┼─┼───┼─────────┼───┤
│2 │富邦銀行│1 │陳照森│臺北市○○路25巷32│是    │
│  │通知單  │封│      │號4樓             │      │
├─┼────┼─┼───┼─────────┼───┤
│3 │聯邦銀行│1 │黃大藏│臺北市○○○路○段 │是    │
│  │通知單  │封│      │23巷6弄9號3樓     │      │
├─┼────┼─┼───┼─────────┼───┤
│4 │中華電信│1 │羅裕儀│臺北市○○○路○段 │否    │
│  │通知單  │封│      │33號6樓之2        │      │
├─┼────┼─┼───┼─────────┼───┤
│5 │萬泰銀行│1 │吳文芳│臺北市○○○路○段 │否    │
│  │通知單  │封│      │33號5樓           │      │
├─┼────┼─┼───┼─────────┼───┤
│6 │花旗銀行│1 │張裕仁│臺北市○○○路○段 │否    │
│  │通知單  │封│      │33號6樓           │      │
├─┼────┼─┼───┼─────────┼───┤
│7 │中華電信│1 │郭俊毅│臺北市○○○路○段 │否    │
│  │通知單  │封│      │33號5樓之5        │      │
├─┼────┼─┼───┼─────────┼───┤
│8 │中華電信│1 │林佩螢│臺北市○○○路○段 │否    │
│  │通知單  │封│      │33號7樓           │      │
├─┼────┼─┼───┼─────────┼───┤
│9 │遠傳電信│1 │李秀蘭│臺北市○○○路○段 │否    │
│  │通知單  │封│      │33號5樓之3        │      │
├─┼────┼─┼───┼─────────┼───┤
│10│台灣大哥│1 │劉安洸│臺北市○○○路○段 │否    │
│  │大通知單│封│      │33號3樓之5        │      │
├─┼────┼─┼───┼─────────┼───┤
│11│中華電信│1 │楊餘三│臺北市○○○路○段 │否    │
│  │通知單  │封│      │33號7樓之3        │      │
├─┼────┼─┼───┼─────────┼───┤
│12│中華電信│1 │張文奇│臺北市○○○路○段 │否    │
│  │通知單  │封│      │33號4樓之2        │      │
├─┼────┼─┼───┼─────────┼───┤
│13│萬泰銀行│1 │陳啟能│臺北市○○○路○段 │否    │
│  │通知單  │封│      │33號10樓之3       │      │
├─┼────┼─┼───┼─────────┼───┤
│14│遠東商銀│1 │黃政儒│臺北市○○○路○段 │否    │
│  │通知單  │封│      │33號3樓           │      │
├─┼────┼─┼───┼─────────┼───┤
│15│中華電信│1 │賴樹松│臺北市○○○路○段 │否    │
│  │通知單  │封│      │33號5樓之6        │      │
├─┼────┼─┼───┼─────────┼───┤
│16│台新銀行│1 │王淑玲│臺北市○○○路○段 │否    │
│  │通知單  │封│      │33號11樓之2       │      │
├─┼────┼─┼───┼─────────┼───┤
│17│華泰商銀│1 │黃瑪莉│臺北市○○○路○段 │是    │
│  │股東通知│張│      │23巷6弄9號3樓     │      │
│  │單      │  │      │                  │      │
├─┼────┼─┼───┼─────────┼───┤
│18│華泰商銀│1 │黃王珠│臺北市○○○路○段 │是    │
│  │股東通知│張│惠    │23巷6弄9號3樓     │      │
│  │單      │  │      │                  │      │
├─┼────┼─┼───┼─────────┼───┤
│19│匯豐銀行│1 │黃政儒│臺北市○○○路○段 │是    │
│  │通知單  │封│      │33號3樓           │      │
├─┼────┼─┼───┼─────────┼───┤
│20│中國鋼鐵│1 │張正昌│臺北市○○路25巷32│是    │
│  │股利通知│張│      │號10樓            │      │
│  │書      │  │      │                  │      │
├─┼────┼─┼───┼─────────┼───┤
│21│華南商銀│1 │張正昌│臺北市○○路25巷32│      │
│  │支票    │張│      │號10樓            │      │
├─┼────┼─┼───┼─────────┼───┤
│22│身分證影│3 │胡志陸│                  │      │
│  │本(正面)│張│劉建祥│                  │      │
│  │        │  │朱銘正│                  │      │
├─┼────┼─┼───┼─────────┼───┤
│23│身分證及│各│蘇健發│                  │      │
│  │駕照影本│1 │      │                  │      │
│  │        │張│      │                  │      │
├─┼────┼─┼───┼─────────┼───┤
│24│身分證影│3 │胡志陸│                  │      │
│  │本(背面)│張│劉建祥│                  │      │
│  │        │  │朱銘正│                  │      │
├─┼────┼─┼───┼─────────┼───┤
│25│身分證影│1 │劉建祥│                  │      │
│  │本      │張│      │                  │      │
└─┴────┴─┴───┴─────────┴───┘
